臺灣宜蘭地方法院民事判決　　　　　　　 94年度訴字第225號
原　　　告　己○○
訴訟代理人　曾文杞律師
被　　　告　甲○○
　　　　　　丙○○
　　　　　　丁○○
共同
訴訟代理人　李蒼棟律師
當事人間返還不當得利事件，本院於94年10月27日言詞辯論終結
，判決如下：
    主  文
原告之訴及假執行之聲請均駁回。
訴訟費用由原告負擔。
    事實及理由
一、原告主張：查原告於合作金庫銀行股份有限公司蘇澳分行 (
    前為台灣省合作金庫蘇澳支庫，下簡稱合庫蘇澳分行) 有儲
    蓄存款新台幣 (下同) 3,300,000 元，遭被告之被繼承人陳
    水泉於該存款屆期後解約，併同利息 174,517元存入原告設
    於同行之000000000帳戶內，再併同帳戶內原有金額合計350
    萬元（下稱系爭存款）提領占為己有。陳水泉應依民法第17
    9條、197條、182條等規定返還350萬元及利息，被告為陳水
    泉繼承人，繼承陳水泉一切權利、義務，並對陳水泉之債務
    負連帶責任，爰請求被告連帶給付上開金額及利息。並聲明
    ：被告應連帶給付原告350萬元及自89年5月24日起至清償日
    止，按年息百分之五計算之利息，並願供擔保，請准宣告假
    執行。
二、被告甲○○則以：原告是被告之被繼承人陳水泉之父，亦即
    被告甲○○之公公，被告丙○○、丁○○之父，系爭350萬
    元，不是原告的，是被告甲○○和陳水泉做生意辛苦賺來的
    ，只是借用原告名義存放。原告已90歲了，本件訴訟是陳水
    泉三弟陳三財自導自演，不是原告本人的意思，原告早於30
    年前已無所得，其現有之財產是由其子女給與之零用錢、陳
    水泉向其購地而給付之90萬元及利息累積而成，92年6月28
    日經由三個兒子清點後，曾確認原告所有之現金及存款僅
    1,4 04,303元，除此之外，原告並無其他財產等語置辯。
三、原告主張其在合庫蘇澳分行有存款 3,300,000元，遭被告之
    被繼承人陳水泉於該存款屆期後解約，併同利息 174,517元
    存入其設於同行之 000000000帳戶內，再併同帳戶內原有金
    額合計 350萬元提領占為己有，為被告否認，並以上開情詞
    置辯。經查：
１、上開 330萬元原係存在原告設於合庫蘇澳分行之一年期定期
    存款，於89年 5月24日到期，陳水泉於到期後將之解約，併
    同利息174,517元存入原告設於同行000000000存摺帳戶內，
    再併同帳戶內原有存款，合計 350萬元轉存陳水泉設於同行
    000000000 活期儲蓄帳戶之事實，有原告提出之整存整付儲
    蓄存款存單、存單存款領息憑條、轉帳收入傳票、取款憑條
    、存款憑條等影本為證，並經證人即合庫蘇澳分行行員林文
    獻證述在卷，並提出上開傳票原本核對無誤，且上開取款憑
    條上己○○姓名之字跡與被告提出之證一聲明書上己○○自
    己之簽名字跡，顯非出自同一人，而被告甲○○亦不否認上
    開解約及存提手續不是原告己○○前去辦理就是陳水泉（本
    院卷13頁），自可認定上開手續是陳水泉前去辦理，堪信為
    真實。
２、惟查上開定期存單解約應提出存單，並蓋留存印鑑，活期儲
    蓄存款取款時亦應提出存摺，蓋留存印鑑，上開定期存單解
    約及活期儲蓄提款作業均有提出應提出之定期存單、存摺，
    所蓋印鑑亦相符等情，亦據證人林文獻證述明確。換言之上
    開解約及提款所用之印章為真正。按以蓋章代簽名，蓋章通
    常必出於本人之意思，則上開解約、提款所用印章既真正，
    即足以推定經過原告同意或授權，原告既未主張及舉證印章
    係被陳水泉盜用，自應推定上開解約及提領之事實，均經原
    告同意或授權。而陳水泉將之存入自己帳戶之事實，是否亦
    在同意或授權範圍？經查，陳水泉果未經原告同意，將之存
    入自己帳戶，侵占入己，雙方絕不會不起任何爭執，原告也
    會採取追回行動，原告的其他子女，也不會善罷干休，則若
    非原告已有同意 (包括事後同意) ，或確如被告甲○○所抗
    辯係其與夫陳水泉所賺的錢，借原告之名所存，焉可能在事
    發後五年，甚至在陳水泉已過世二年，死無對證下，才採取
    追討行動，要陳水泉之妻、子承擔，實不合乎常情常理。是
    原告單憑上開存款憑條，僅能證明陳水泉有將系爭存款存入
    自己帳戶之客觀行為，尚未能證明就是侵占入己之侵權行為
    。
３、又被告甲○○抗辯系爭存款實為其與夫陳水泉辛苦所賺，以
    原告名義所存一節，業據證人即原告之子戊○○、原告之女
    乙○○○、原告之外孫庚○○到庭證稱系爭存款是陳水泉的
    ，原告自己６０歲以後就沒收入，沒有甚麼存款，除了賣掉
    房子給每個子女２０萬元，自己留存９０萬元養老外，沒有
    其他收入等語屬實，參以證人戊○○、乙○○○係原告之子
    女，陳水泉之弟、妹，證人庚○○係原告外孫，陳水泉外甥
    ，證人與兩造都是至親，其等證詞應不至偏袒任何一方，應
    可採信，並有被告提出之證一聲明書及證二見證書足佐，被
    告甲○○抗辯，應可採信。
四、綜上，原告主張被告之被繼承人陳水泉將系爭存款侵占入己
    云云，尚難認為真實。從而，其以被告為陳水泉繼承人，繼
    承陳水泉一切權利、義務，並對陳水泉之債務負連帶責任，
    應依民法第179條、197條、182條等規定連帶返還350萬元及
    利息之請求，即非正當，應予駁回，其假執行之聲請，亦失
    所附麗，應併予駁回。
五、訴訟費用負擔依據：民事訴訟法第78條。
中　　華　　民　　國　　94　　年　　11　　月　　10　　日
                  臺灣宜蘭地方法院民事庭
                      法　官　林美治
正本與原本無異。
如不服本判決應於判決送達後20日內提出上訴狀（須附繕本）。
中　　華　　民　　國　　94　　年　　11　　月　　10　　日
                      書記官　陳雅君
